臺灣桃園地方法院刑事判決　　　　　　　　　　　　　九十一年度易字第四八號
　　公　訴　人　臺灣桃園地方法院檢察署檢察官
　　被　　　告　乙○○
　　指定辯護人　本院公設辯護人　陳瑞明
右列被告因竊盜案件，經檢察官聲請簡易判決處刑（九十年度偵字第五六三一號），
本院認應依通常程序審理，茲判決如左：
    主  文
乙○○無罪。
    理  由
一、按依刑事訴訟法第四百五十二條之明文規定，檢察官聲請以簡易判決處刑之案件
    ，經法院認為有刑事訴訟法第四百五十一條之一第四項但書之情形者，應適用通
    常程序審判之；本件經本院桃園簡易庭調查後認為被告有刑事訴訟法第四百五十
    一條之一第四項但書第三款之情形（詳後述），故本件不宜以簡易判決處刑，應
    適用通常程序審判之，於此合先敘明。
二、公訴意旨略以：被告乙○○於民國九十年三月三十一日上午十時三十分許，在桃
    園縣桃園市○○街二五四號前，見被害人甲○○所有之車牌號碼ＬＲ─○八五○
    號自用小客車車門未上鎖，竟意圖為自己不法之所有而進入該車車內，徒手竊取
    車內之香菸二包。得手後旋即為被害人發覺而報警查獲，因認被告涉犯刑法第三
    百二十條第一項之竊盜罪嫌。
三、按心神喪失人之行為，不罰，刑法第十九條第一項定有明文。又不能證明被告犯
    罪或其行為不罰者，應諭知無罪之判決，刑事訴訟法第三百零一條第一項亦有明
    文。次按，刑法上之心神喪失與精神耗弱，應依行為時精神障礙程度之強弱而定
    ，如行為時之精神，對於外界事務全然缺乏知覺理會及判斷作用，而無自由決定
    意思之能力者，為心神喪失；且刑法上所謂心神喪失人，非以其心神喪失狀態毫
    無間斷為必要，如果行為時確在心神喪失之中，即令其在事前事後偶回常態，仍
    不得謂非心神喪失人；而是否心神喪失，乃屬醫學上精神病科之專門學問，應由
    專門精神病醫學研究之人予以診查鑑定，方足斷定，此分據最高法院二十六年度
    渝上字第二三七號、二十四年度上字第二八四四號、四十七年度台上字第一二五
    三號判例闡釋意旨在案。
四、訊據被告乙○○對於右揭犯罪事實除辯稱：當時精神不佳，不知自己在做什麼等
    語外，餘皆供承不諱，核與被害人甲○○於警訊及本院審理中指述之情節相合，
    並有贓物領據一紙在卷可稽，足認被告自白與事實相符，是其竊盜犯行，已堪認
    定。
五、然被告於偵訊中對於檢察官之訊問竟自稱：「沒有工作，陳水扁叫我演戲給全國
    看」、「我是臥底警察，要找看有無安非他命」云云，本院乃函請行政院衛生署
    桃園療養院對於被告進行精神鑑定，經該院綜合其個人史、病史、家庭社史、精
    神狀態檢查、心理測驗，並其理學及神經學檢查、實驗室檢查等資料，綜合資料
    研判：「陳員（即被告）涉案當時恰好介於本院兩次住院之間，其間隔不過一日
    。由前後之病歷記錄顯示，陳員處於明顯且嚴重之精神症狀之中，於住院期間即
    有行為混亂、活動量高、衝動控制差等情形，並有多次隨意拿其他病友東西吃之
    情形，此皆受明顯精神症狀影響下所導致。依臨床經驗來看，精神症狀為一持續
    性之過程，故推測陳員於涉案時之行為，與在病房中之行為類似，為受明顯精神
    症狀影響下所致，故其涉案當時疑已達心神喪常之程度」。此有該院（九一）桃
    療醫字第二三六號函附之精神鑑定報告書一份在卷可稽。參以，被害人亦審理中
    陳稱：「他（指被告）說他是情治單位，要看車子內有無違禁物。他當時有語無
    倫次不知所云的情形」等語在卷（參見本院九十一年四月十六日訊問筆錄），是
    本院參酌被告之犯行、被查獲之情形、被害人之指述、被告之病史、其所為供述
    及上開專門機構之精神鑑定結果等情，認被告於為上開犯行行為時之精神狀態，
    對外界事務已全然缺乏知覺理會及判斷作用，而無自由決定意思之能力，應陷於
    心神喪失無疑。從而依照前揭法律規定，其行為應屬不罰，自應為無罪判決之諭
    知。末查，被告目前仍在行政院衛生署桃園療養院持續接受治療，此據被告陳稱
    在卷，並有上開精神鑑定報告書載明：「出院後，陳員持續於門診接受追蹤治療
    至鑑定日」等語附卷可憑，且依被告於九十一年四月十六日、五月三日接受庭訊
    時，能明確就本院之訊問一一回答，顯見其接受治療已有進展，是本院認被告尚
    無依刑法第八十七條規定而令其入相當處所施以監護之必要，附此敘明。
據上論斷，應依刑事訴訟法第四百五十二條、第三百零一條第一項，判決如主文。
本案經檢察官胡樹德到庭執行職務。
中      華      民      國    九十一    年      五      月     十七     日
                          臺灣桃園地方法院刑事第一庭
                              審判長法  官   吳爭奇
                                    法  官   胡芷瑜
                                    法  官   范明達
右正本證明與原本無異。
如不服本判決，應於判決送達後十日內向本院提出上訴狀( 應附繕本 )，上訴於
臺灣高等法院。
                                    書記官   孫立文
中        華        民        國   九十一   年   五   月    十七    日
